【裁判字號】    89,上易,1265
【裁判日期】    890413
【裁判案由】    傷害（家庭暴力案件）
【裁判全文】
臺灣高等法院臺中分院刑事判決                  八十九年度上易字第一二六五號
    上  訴  人
    即  被  告  丙○○
右上訴人因傷害（家庭暴力案件）案件，不服台灣台中地方法院八十九年度易字第八
八二號中華民國八十九年四月十三日第一審判決（起訴案號：台灣台中地方法院檢察
署八十九年度偵字第二九八八號）提起上訴，本院判決如左：
    主  文
原判決撤銷。
丙○○無罪。
    理  由
一、公訴意旨略以：上訴人即被告丙○○（下稱被告）係甲○○之妻，二人為家庭暴
    力防治法第三條第一款所定之家庭成員，於民國（下同）八十八年初，夫妻二人
    因財產管理問題時有爭執，並發生爭吵，丙○○乃於同年五月底偕同女兒返回台
    中市○區○○街一三０巷九之一號二樓之娘家居住。同年九月二十日，甲○○與
    其母張美雲前往上址探視小孩，因丙○○不願讓甲○○探視，二人又起爭執，進
    而發生拉扯，丙○○乃基於傷害犯意，徒手毆打甲○○，致甲○○受有頸肩挫傷
    之傷害，因認被告丙○○涉有刑法第二百七十七條第一項之傷害罪嫌。
二、按犯罪事實應依證據認定，無證據不得推定其犯罪事實；又不能證明被告犯罪者
    ，應諭知無罪之判決，刑事訴訟法第一百五十四條、第三百零一條第一項分別定
    有明文。又認定不利於被告之事實，須依積極證據，苟積極證據不足為不利於被
    告事實之認定時，即應為有利於被告之認定，更不必有何有利之證據；又告訴人
    之告訴，係以使被告受刑事訴追為目的，是其陳述是否與事實相符，仍應調查其
    他證據以資審認，最高法院三十年上字第八一六號、五十二年台上字第一三００
    號可資參照。
三、公訴人認為被告涉有傷害犯行，無非據告訴人甲○○之指訴，核與證人即告訴人
    之母張美雲證述情節符合，並有診斷證明書在卷可稽，為其論據。惟訊據被告矢
    口否認有何右揭傷害犯行，辯稱：伊當天先被甲○○打昏跌倒在地，並未出手毆
    打甲○○，嗣後伊弟弟張宮華見狀即上前與告訴人拉扯而互有受傷等語。經查：
    告訴人甲○○於偵查中具狀稱：「被告不明究理阻止告訴人探望女兒，且怒而出
    手毆打告訴人」等語（見他字卷第二頁），證人張美雲於偵查中亦證述：「丙○
    ○不讓他（指告訴人）開門，張就伸手從甲○○之肩膀打下」去等語（見他字卷
    第十九頁），然而驗傷診斷證明書卻載明，告訴人甲○○頭部瘀傷及頸肩挫傷之
    致傷原因為「鈍器傷」。上開告訴人甲○○及證人張美雲均供陳：被告出手毆傷
    告訴人之情節，與診斷診明書所載告訴人致傷原因並不符合，證人張美雲為告訴
    人之母，所為證詞難免偏袒告訴人而附和其詞，又其等所供既有瑕疵，自不足據
    為認定不利被告之依據。又證人即被告之弟張宮華、被告之母張宋月英、友人王
    秀琴分別於本院證述：被告未出手或持器物毆打告訴人，二人起爭執後，張宮華
    前去勸阻，但甲○○及其弟，隨後即與張宮華在客廳拉扯等語（見本院卷第十六
    頁反面－十八頁），由其等證述情節，告訴人甲○○身上所受鈍器傷，可能係上
    述三人在客廳相互拉扯時因碰撞桌椅、茶几等器物所致，被告所辯其未出手毆傷
    告訴人之情，尚堪採信。綜上所述，於積極證據不足為不利於被告事實之認定時
    ，依前揭法律規定及判例意旨，自應為有利於被告事實之認定。此外，復查無其
    他確切之事證，足認被告確有公訴人所指傷害犯行，是被告被訴傷害犯行尚屬不
    能證明，原審疏未詳查遽予論罪科刑，容有未洽，被告上訴意旨據此指摘原判決
    不當，為有理由，自應由本院將原判決撤銷，並另為無罪之諭知。
據上論斷，應依刑事訴訟法第三百六十九條第一項前段、第三百六十四條、第三百零
一條第一項，判決如主文。
本案經檢察官乙○○到庭執行職務。
中      華      民      國    八十九    年      八      月      二      日
                            台灣高等法院台中分院刑事第七庭
                                  審判長法  官  林  榮  龍
                                        法  官  黃  日  隆
                                        法  官  江  錫  麟
右正本證明與原本無異。
不得上訴。
                                        書記官  謝  雅  惠
中      華      民      國    八十九      年      八      月    三      日
                                                                        Ｋ


司法院資訊處製作；財團法人民間司法改革基金會備份。
